【裁判字號】    95,抗更(一),206
【裁判日期】    950802
【裁判案由】    聲明異議
【裁判全文】
臺灣高等法院臺中分院民事裁定       95年度抗更(一)字第206號
抗  告  人  丙○○
抗  告  人  甲○○
相  對  人  乙○○
上列當事人等間聲明異議事件，抗告人對於台灣台中地方法院於
中華民國94年7月15日就93年度執字第8247號所為裁定提起抗告
，本院裁定後，經最高法院發回更審，本院裁定如下：
    主  文
抗告駁回。
抗告程序費用由抗告人負擔。
    理  由
一、本件抗告人異議及抗告意旨略以：伊係台灣台中地方法院（
    下稱執行法院）93年度執字第8247號強制執行事件所拍賣不
    動產之拍定人，該拍賣公告雖記載「本件土地乙○○雖設有
    地上權，惟該地上權業經本院命令除去，地上權於拍定後塗
    銷，拍定後地上權人有優先購買權，地上權人主張優先購買
    時應連同建物一併承買」，相對人固登記為地上權人，但未
    實際利用土地，亦非地上建物所有人，無享有優先承買權利
    ，執行法院對優先承買權利是否存在，並無實體審認權，應
    諭知爭執雙方另行訴請確認，俟判決確定後再核發權利移轉
    證書，乃執行法院竟通知相對人繳款購買，並擬核發權利移
    轉證書予相對人，於法不合，為此聲明異議等語。
二、按「當事人或利害關係人，對於執行法院強制執行之命令，
    或對於執行法官、書記官、執達員實施強制執行之方法，強
    制執行時應遵守之程序，或其他侵害利益情事，得於強制執
    行程序終結前，為聲請或聲明異議」，強制執行法第12條第
    l項前段固有明文。惟所稱「強制執行時應遵守之程序」，
    係指執行機關實施強制執行時，依強制執行法或其他法律規
    定應遵守之程序而言，蓋此等程序，執行機關如未遵行或踐
    行不當，均係違背程序，足以影響當事人或利害關係人之權
    益，故賦予其得對之為聲請或聲明異議之權利。至依實體法
    規定，債務人處分執行標的物時應踐行之程序，例如土地法
    第104條規定，基地出賣時，土地所有人應將買賣之條件以
    書面通知有優先承買權之人；暨耕地三七五減租條例第15條
    規定，耕地出賣或出典，應以書面通知承租人是否優先承購
    或受典等等，因強制執行法上之拍賣，應解釋為買賣之一種
    ，即拍定人為買受人，而以執行機關代替債務人立於出賣人
    之地位，是上開出賣人於出賣時所應踐行之程序，固無妨由
    執行機關代為踐行，但執行機關對於第三人優先購買權之存
    否，並無調查認定之權，此項通知，究非強制執行法第12條
    第l項所指執行時應遵守之程序，縱令執行機關未經踐行或
    踐行不當，足以影響第三人之權益，該第三人仍不得依此規
    定為聲請或聲明異議（最高法院49年度台抗字第83號判例參
    照）。本件抗告人於民國（下同）94年7月13日具狀聲明異
    議，係以相對人就系爭執行標的即坐落台中市○○區○○段
    第142、143地號土地，未享有優先承買權利，執行法院不應
    於同年6月通知及准予相對人繳款購買為由，依強制執行法
    第12條第l項聲明異議，揆諸前開說明，自非聲明異議所得
    救濟，是抗告人聲明異議，於法已有未合。況系爭執行標的
    ，相對人之地上權雖因執行法院認其有礙抵押權人實行權利
    ，而依職權予以除去，然拍定時，地上權登記未經塗銷，而
    未消滅，地上權人優先承買，無損抵押權人之利益，仍無礙
    相對人主張優先承買權等情，業經本院93年度抗字第533號
    裁定確定在案。另相對人既已提出地上權他項權利證明書影
    本2件為證，具狀表明願依拍定價格優先購買（見執行卷第
    二宗抗告人94年6月30日聲請狀），則由形式上審查，已堪
    認相對人主張優先購買之行為係合於法律上之程式，執行法
    院准其優先購買，於法亦無違背。至抗告人對相對人優先購
    買權之存否雖有爭執，且另行提起消極確認優先購買權訴訟
    審理中，因屬實體法上之問題，執行法院就相對人是否確具
    備優先購買資格並無審認之權。又執行法院於94年8月23日
    核發權利移轉證明書係抗告人聲明異議後之執行行為，自非
    抗告人聲明異議之範圍。況執行法院應於5日內按拍定人或
    承受人之名義發給權利移轉證書，優先承買者亦同，強制執
    行法第97條、辦理強制執行事件應行注意事項第56項規定甚
    明。系爭強制執行事件，既不因兩造間另有確認訴訟，或抗
    告人聲明異議，而構成法定停止執行之事由，則執行法院續
    為執行，並於相對人繳足價金後，發給權利移轉證書，亦係
    合於法令所定之執行程序，併此敘明。至抗告人嗣後再舉司
    法院（76）廳民二字第2356號函，謂應俟兩造間確認之訴判
    決確定後，再通知勝訴判決之一方繳納價金，並核發權利移
    轉證書云云，核與前揭強制執行法第97條等法令規定不符，
    尚難憑採，併此敘明。原裁定駁回抗告人之異議，理由雖未
    盡相同，結論並無二致，仍應維持。抗告人猶執陳詞，指摘
    原裁定不當，求予廢棄，為無理由，應予駁回。
三、據上論結，本件抗告為無理由，依強制執行法第30條之l，
    民事訴訟法第495條之l第l項、第449條第l項、第95條、第
    78條、第85條第l項，裁定如主文。
中    華    民    國    95    年    8     月    2     日
                      民事第七庭審判長法  官  袁再興
                                      法  官  盧江陽
                                      法  官  吳惠郁
以上正本係照原本作成。
如不服本裁定應於裁定送達後10日內向本院提出抗告理由狀（須
按他造人數附具繕本），並繳納抗告裁判費新台幣1,000元。
                                      書記官  江玉萍
中    華    民    國    95    年    8     月    7     日
                                                      Ｈ


司法院資訊處製作；財團法人民間司法改革基金會備份。
